臺灣彰化地方法院刑事裁定
110年度訴字第457號
公  訴  人  臺灣彰化地方檢察署檢察官
被      告  曾煥彰



            黃鈺蕊



共同選任辯  李冠穎律師
護人        陳世煌律師        
被      告  李碧珠



選任辯護人  張崇哲律師
被      告  張惠珍


            黃數鐶



共同指定辯護人  本院公設辯護人  陳志忠  
被      告  張秀蕊


選任辯護人  許嘉瑜律師
沒 收 程序
第  三  人  伸港鄉婦女聯合會

代  表  人  黃鈺蕊
                    居彰化縣○○鄉○○路000號               
本院就110年度訴字第457號上列被告違反貪污治罪條例等案件，
裁定如下：
    主  文
伸港鄉婦女聯合會應參與本案沒收程序，且代表人黃鈺蕊應於民
國一百一十一年六月一日下午二時三十分至本院第十七法庭參與
審理程序。
    理  由
一、按財產可能被沒收之第三人得於本案最後事實審言詞辯論終
    結前，向該管法院聲請參與沒收程序；第三人未為聲請，法
    院認有必要時，應依職權裁定命該第三人參與沒收程序，刑
    事訴訟法第455條之12第1項、第3項分別定有明文。 
二、公訴意旨略以：
　㈠曾煥彰自民國103年12月25日起擔任彰化縣伸港鄉鄉長，並於
    107年12月25日連任擔任鄉長（業因另案經貴院判決有罪，
    現已停職）；張秀蕊則於104年4月至105年10月間擔任彰化
    縣伸港鄉公所（下稱伸港鄉公所）之主任秘書，曾煥彰、張
    秀蕊均係依法令服務於地方自治團體所屬機關而具有法定職
    務權限之公務人員。黃鈺蕊係曾煥彰之妻，亦為伸港鄉婦女
    聯合會（下稱婦聯會，辦公室設於彰化縣○○鄉○○路000號）
    之理事長（任期自104年7月起迄今）。李碧珠係婦聯會成立
    時之總幹事（任期自104年7月至105年2月），張惠珍自婦聯
    會成立時起，即在婦聯會擔任會計。黃數鐶（為曾煥彰之弟
    媳）則自105年2月間起擔任婦聯會之總幹事。曾煥彰自103
    年底擔任伸港鄉鄉長後，因個人財務狀況不佳，即指示李碧
    珠協助黃鈺蕊著手成立婦聯會，並於104年10月14日正式成
    立，曾煥彰、黃鈺蕊、李碧珠、張惠珍、張秀蕊及黃數鐶等
    人表面上以成立婦聯會匡扶弱勢為名義，實際上係利用婦聯
    會為民間團體之身分，藉以詐取各單位之補助金。
　㈡曾煥彰、黃鈺蕊、李碧珠、張惠珍、張秀蕊及黃數鐶均明知
    依「彰化縣伸港鄉公所對民間團體之補（捐）助經費辦理要
    點」應覈實報銷，如有隱匿不實或造假情事，應撤銷該補（
    捐）助案件。另依「台灣電力股份有限公司促進電力發展營
    運協助金執行要點」，向台灣電力股份有限公司（下稱台電
    公司）台中發電廠及台電公司核能火力工程處中部施工處（
    下稱中部施工處）申請經費補助應覈實核銷。詎曾煥彰、黃
    鈺蕊、李碧珠、張惠珍、張秀蕊及黃數鐶等6人竟共同意圖
    為自己及第三人婦聯會不法之所有，基於公務員利用職務上
    之機會詐欺財物、詐欺取財、偽造文書及行使業務上登載不
    實文書等犯意聯絡，藉婦聯會舉辦「104年會員大會及婦女
    心靈講座曁支持電源開發宣導活動」、「105年元旦全民健
    行曁節能減碳宣導活動」、「106年元旦全民健行曁節能减
    碳宣導活動」、「107年元旦全民健行曁節能減碳宣導活動
    」及「108年元旦全民健行曁節能減碳宣導活動」等5項活動
    之機會，由曾煥彰及黃鈺蕊指示及協助李碧珠、張惠珍、張
    秀蕊及黃數鐶等人製作不實支出憑證及經費明細表向伸港鄉
    公所辦理核銷；及以不實支出憑證及「台電公司專案協助計
    劃支用經費明細表」向台電公司台中發電廠、中部施工處辦
    理核銷，致伸港鄉公所主計人員及台電公司審核人員陷於錯
    誤而同意撥款。分述如下：
  ⒈曾煥彰、黃鈺蕊、李碧珠、張惠珍基於詐欺取財、偽造文書
    及行使業務上登載不實文書之犯意聯絡，藉婦聯會於104年1
    0月14日舉辦「104年會員大會及婦女心靈講座暨支持電源開
    發宣導活動」，由曾煥彰、黃鈺蕊自行或委請他人向附表一
    所示之廠商索討空白收據，黃鈺蕊復自行或指示不詳人員偽
    造「世和鮮花禮品社」、「吉品禮儀部」及「淞盛和漢料理
    店」之不實收據，交由李碧珠、張惠珍浮報請款。李碧珠、
    張惠珍明知前揭單據不實，仍由李碧珠製作不實之支出憑證
    黏存單等請款核銷資料，並由黃鈺蕊、李碧珠、張惠珍在婦
    聯會支出憑證黏存單上蓋印後，持向台電公司台中發電廠詐
    取補助款（詐取之科目、金額如附表一所示），致台電公司
    承辦人員陷於錯誤，核給婦聯會新臺幣（下同）17萬9,000
    元，婦聯會扣除實際支出後，計詐得8萬4,422元。曾煥彰、
    黃鈺蕊、李碧珠、張惠珍復另基於公務員利用職務上之機會
    詐欺財物、偽造文書及行使業務上登載不實文書之犯意聯絡
    ，以相同方式偽造附表二所示廠商之不實收據及不實之支出
    憑證黏存單等請款核銷資料，向伸港鄉公所詐取補助款（詐
    取之科目、金額如附表二所示），致伸港鄉公所承辦人員陷
    於錯誤，核給婦聯會2萬4,000元之補助款。
  ⒉曾煥彰、黃鈺蕊、李碧珠、張惠珍基於詐欺取財、偽造文書
    及行使業務上登載不實文書之犯意聯絡，藉婦聯會於105年1
    月1日辦理「105年元旦全民健行暨節能減碳宣導活動」，由
    曾煥彰、黄鈺蕊自行或委請他人向廠商索討「祥益囍餅蛋糕
    店」之空白收據，之後黃鈺蕊即自行或指示不詳人員偽造附
    表三所示「祥益囍餅蛋糕店」之不實收據，交由李碧珠、張
    惠珍浮報請款。李碧珠製作不實之支出憑證黏存單等請款核
    銷資料，並由黃鈺蕊、李碧珠、張惠珍在婦聯會支出憑證黏
    存單上蓋印後，持向台電公司中部施工處詐取補助款（詐取
    之科目、金額如附表三所示），致台電公司承辦人員陷於錯
    誤，核給婦聯會6萬5,000元，婦聯會即詐得6萬5,000元。曾
    煥彰、黃鈺蕊、李碧珠、張惠珍及張秀蕊復另基於公務員利
    用職務上之機會詐欺財物、偽造文書及行使業務上登載不實
    文書之犯意聯絡，由張秀蕊向「美而廉食品行」之負責人郭
    應龍討得「美而廉食品行」之空白收據1紙，交付予黃鈺蕊
    ，另黃鈺蕊自行或委請他人向附表四之其餘廠商取得空白收
    據後，再自行或指示不詳人員偽造附表四所示「美而廉食品
    行」、「吉品禮儀部」及「石心自助快餐店」之不實收據，
    交付李碧珠、張惠珍浮報請款。李碧珠即製作不實之支出憑
    證黏存單等請款核銷資料，並由黃鈺蕊、李碧珠、張惠珍在
    婦聯會支出憑證黏存單上蓋印後，向伸港鄉公所詐取補助款
    （詐取之科目、金額如附表四所示），致伸港鄉公所承辦人
    員陷於錯誤，核給婦聯會17萬4,000元之補助款。婦聯會扣
    除實際支出後，計詐得10萬8,500元。
  ⒊曾煥彰、黃鈺蕊、黃數鐶、張惠珍基於詐欺取財、偽造文書
    及行使業務上登載不實文書之犯意聯絡，藉婦聯會於106年1
    月1日辦理「106年元旦全民健行暨節能減碳宣導活動」之機
    會，由曾煥彰、黄鈺蕊自行或委請他人向附表五所示之廠商
    索討空白收據，黃鈺蕊復自行或指示不詳人員偽造「世和鮮
    花禮品社」及「進豐禮儀社」之不實收據，交由黃數鐶、張
    惠珍浮報請款，黃數鐶即製作不實之支出憑證黏存單等請款
    核銷資料，並由黃鈺蕊、黃數鐶、張惠珍在婦聯會支出憑證
    黏存單上蓋印後，持向台電公司中部施工處詐取補助款（詐
    取之科目、金額如附表五所示），致台電公司承辦人員陷於
    錯誤，核給婦聯會9萬5,000元，婦聯會扣除實際支出後，計
    詐得4萬1,260元之補助款。
  ⒋曾煥彰、黃鈺蕊、黃數鐶、張惠珍基於詐欺取財、偽造文書
    及行使業務上登載不實文書之犯意聯絡，藉婦聯會於107年1
    月1日辦理「107年元旦全民健行曁節能減碳宣導活動」之機
    會，由曾煥彰、黃鈺蕊自行或向附表六所示之廠商索討空白
    收據，黃鈺蕊復自行或指示不詳人員偽造「世和鮮花禮品社
    」、「全帥禮品社」、「新統意饗宴」、「金埔里商店」、
    「鮮進禮儀社」、「吉品禮儀部」、「宏福印書廠有限公司
    」及「青旺自助餐」等之不實收據、發票，交由黃數鐶、張
    惠珍浮報請款。黃數鐶即製作不實之支出憑證黏存單等請款
    核銷資料，並由黃鈺蕊、黃數鐶、張惠珍在婦聯會支出憑證
    黏存單上蓋印後，持向台電公司中部施工處詐取補助款（詐
    取之科目、金額如附表六所示），致台電公司承辦人員陷於
    錯誤，核給婦聯會24萬7,000元，婦聯會扣除實際支出後，
    計詐得12萬2,725元之補助款。曾煥彰、黃鈺蕊、黃數鐶、
    張惠珍復另基於公務員利用職務上之機會詐欺財物、偽造文
    書及行使業務上登載不實文書之犯意聯絡，以相同方式偽造
    附表七所示廠商之不實收據及不實之支出憑證黏存單等請款
    核銷資料，向伸港鄉公所詐取補助款（詐取之科目、金額如
    附表七所示），致伸港鄉公所承辦人員陷於錯誤，核給婦聯
    會8萬3,000元之補助款。婦聯會扣除實際支出後，計詐得1
    萬8,400元。
  ⒌曾煥彰、黃鈺蕊、黃數鐶、張惠珍基於詐欺取財、偽造文書
    及行使業務上登載不實文書之犯意聯絡，藉婦聯會於108年1
    月1日辦理「108年元旦全民健行曁節能減碳宣導活動」，由
    曾煥彰、黃鈺蕊自行或向附表八所示之廠商索討空白收據，
    黃鈺蕊復自行或指示不詳人員偽造「青旺自助餐」、「泰欣
    生命禮儀社」及「吉品禮儀部」之不實收據，交由黃數鐶、
    張惠珍浮報請款。黃數鐶即製作不實之支出憑證黏存單等請
    款核銷資料，並由黃鈺蕊、黃數鐶、張惠珍在婦聯會支出憑
    證黏存單上蓋印後，持向台電公司中部施工處詐取補助款（
    詐取之科目、金額如附表八所示），致台電公司承辦人員陷
    於錯誤，核給婦聯會10萬0,750元，婦聯會扣除實際支出後
    ，計詐得3萬5,650元補助款。
三、刑法第38條之1第2項規定「犯罪行為人以外之自然人、法人
     或非法人團體，因下列情形之一取得犯罪所得者，亦同：
    一 、明知他人違法行為而取得。二、因他人違法行為而無
    償或 以顯不相當之對價取得。三、犯罪行為人為他人實行
    違法行 為，他人因而取得。」。查本件檢察官起訴被告曾
    煥彰等人因涉貪污治罪條例、詐欺、偽造文書等犯行，致台
    電公司台中發電廠及彰化縣伸港鄉公所均陷於錯誤，將補助
    款匯入「伸港鄉婦女聯合會」位於伸港鄉農會之帳戶內。第
    三人「伸港鄉婦女聯合會」屬於刑法第38條之1第2項第2、3
    款規定之不當取得犯罪所得之人，且有參與沒收程序之必要
    ，爰依職權裁定命其參與沒收程序。
四、本院110年度訴字第457號案件，訂於111年6月1日下午2時30
    分在本院第十七法庭，進行審理程序。本件「伸港鄉婦女聯
    合會」經本院裁定應參加訴訟，若經合法傳喚或通知而不到
    庭者，將得不待其陳述逕行判決。附此敘明。
五、依刑事訴訟法第455條之12第3項裁定如主文。  
中　　華　　民　　國　　111 　年　　5 　　月　　18　　日
                  刑事第一庭    審判長   黃齡玉  
                                法  官   簡璽容  
                                法  官   黃麗玲  
以上正本證明與原本無異。
本件裁定不得抗告。
中　　華　　民　　國　　111 　年　　5 　　月　　18　　日
                                書記官   葉惠英